臺灣高等法院臺南分院民事裁定　　96年度破抗字第23號
抗　告　人　甲○○
上列抗告人為聲請宣告破產事件，對於中華民國96年6月25日台
灣台南地方法院96年度破字第37號裁定提起抗告，本院裁定如下
：
　　主　文
抗告駁回。
抗告程序費用新台幣壹仟元由抗告人負擔。
    理  由
一、按「破產，對債務人不能清償債務者宣告之。」、「法院對
    於破產之聲請，在裁定前，得依職權為必要之調查，並訊問
    債務人、債權人及其他關係人」、破產法第57條、第63條第
    2項分別定有明文。故債務人是否停止支付雖係債務人之主
    觀行為，但只須債務人有對一般金錢債務停止支付之情形，
    即可聲請宣告破產，但破產聲請人之聲請是否屬實？是否符
    合要件？法院於破產事件裁定前，得依職權為必要之調查。
二、聲請及抗告意旨略以：抗告人因家計負擔龐大，才會積欠債
    務，並非蓄意奢侈揮霍，而目前債務利息累計每月即超過4
    萬元，抗告人根本無力清償，抗告人之負債總額已超過總資
    產甚多，已符合宣告破產要件。原裁定逕以抗告人於台灣土
    地銀行新市分行（下稱土地銀行）曾有新台幣（下同）100
    多萬元之存款，具相當程度資力，且尚有對第三人之債權得
    以行使，尚非達不能清償債務之程度，而不准宣告破產，顯
    有未洽。抗告人倘有100多萬元存款或債權，又何必犧牲信
    用名譽，聲請破產？抗告人確已陷入不能清償債務之困境，
    而目前現有財產價值15萬元以上，且無別除權存在，而得構
    成破產財團，足以支付相關破產程序費用及分配債務，抗告
    人提出本件聲請應有理由。抗告人為此向原審法院聲請破產
    宣告，竟遭裁定駁回，洵有未洽，為此提起抗告，請求廢棄
    原裁定云云。
三、經查：抗告人主張伊積欠第三人第一商業銀行股份有限公司
    等10家金融機構之負債額總計高達286萬8119元，有抗告人
    提出之債權人清冊乙份在卷可稽（原審卷第20頁），而依抗
    告人所自承，其資產目前僅餘伊現在名下之現金支票15萬24
    00元，亦有抗告人提出之現金支票影本在卷可稽（原審卷第
    63頁）。原審法院調閱抗告人之稅務電子閘門財產所得調件
    明細表查知，抗告人固於民國（下同）92年、93年及94年間
    曾對於第三人土地銀行新市分行獲有利息所得8,707元、7,5
    77元、1萬7195元，名下則無其他財產，對於上開銀行亦無
    存款債權存在，亦有稅務電子閘門財產所得調件明細表、土
    地銀行新市分行96年6月21日市存字第0960000114號函、新
    市郵局96年6月15日書函等各乙份附於原審卷可稽，抗告人
    主張其目前負債大於剩餘資產乙節，固堪信真實。
四、抗告意旨稱「抗告人確已不能清償債務，目前剩餘資產15萬
    2400元，仍得構成破產財團，足以支付破產程序所生費用及
    分配債務，故有宣告破產實益」云云。經查：
  (一)抗告人係積欠慶豐銀行：聲請人尚欠本金1萬7849元、利
    息2031元及違約金184元，共計2萬64元；台新銀行：計有
    (1)信用卡：本金7萬6951元、利息6,844元、違約金4,647元
    ，(2)信用卡通信貸款：本金9萬9586元、利息6,622元、違約
    金1,309元，(3)現金卡：本金46萬6911元、利息4萬8080元，
    共計71萬950元；第一商業銀行：信用貸款7萬3199元及現
    金卡帳務12萬8561元，共計20萬1760元；中國信託商業銀
    行：15萬958元；國泰世華銀行：信用貸款22萬7661元、
    信用卡9萬6023元，共計32萬3684元；中華商業銀行：現
    金卡9萬6952元；安泰商業銀行：信用貸款本金84萬4676
    元，及自95年12月1日起按年息百分之12計算之利息；萬
    泰銀行：本金21萬9176元、利息3,836元、延滯利息2萬1017
    元，共計24萬4029元，以上債務共計259萬3073元各情，有
    慶豐商業銀行股份有限公司、台新國際商業銀行股份有限公
    司、第一商業銀行股份有限公司、中國信託商業銀行股份有
    限公司、國泰世華商業銀行股份有限公司、中華商業銀行股
    份有限公司、安泰商業銀行股份有限公司、萬泰商業銀行股
    份有限公司等函覆原審法院關於抗告人欠款之資料各乙份在
    卷可稽。
  (二)茲查抗告人在第三人土地銀行新市分行於95年6月27日，其
    名下帳戶尚有存款40萬1263元，於95年11月27日更有收入10
    1萬2913元，抗告人於95年11月27日將存款全部餘款15萬125
    7元及101萬2913元轉帳支出，並即辦理銷戶，此有台灣土地
    銀行新市分行96年6月21日市存字第0960000114號函附交易
    明細表乙份附原審卷足憑。按抗告人於95年6月23日，曾向
    最大債權銀行即台新國際商業銀行等申請債務協商成立，約
    定分80期攤還，年息為百分之2（原審卷第94頁），如以抗
    告人總債務額259萬3073元計算，全年利息為5萬2061元（25
    9萬3073元×2％=52061），如以分期80期（6年8月）計算，
    利息共為34萬3602元（52061元×6.6=34萬3602元），加計
    本金259萬3073元，累計本息共為293萬6675元，以80期計算
    ，每期應付本息為3萬6708元，以抗告人當時存款116萬4170
    元（15萬1257元＋101萬2913元=116萬4170元）計算，可付
    將近本息32期（116萬4170元÷3萬6708元=31.7）。抗告人
    亦自陳曾向銀行貸款數十萬元供配偶之兄弟應急（原審卷第
    4頁），足見抗告人於與債權銀行債務協商成立時，仍有相
    當程度之資力。詎抗告人於95年11月間竟捨棄協商機制，並
    將上開存款轉帳提領一空，此有台新銀行96年5月7日台新總
    作服資處字第09600001375號函、台灣土地銀行新市分行96
    年6月21日市存字第0960000114號函附交易明細表附卷足憑
    ，足見抗告人嗣後所以無法清償債務，係將全部存款提領一
    空，隱匿大部分財產所致（僅提出15萬1257元欲供財團費用
    等），此與一般債務人無法繼續清償債務之情形有異。
  (三)另查抗告人係65年10月20日出生，有戶籍查詢資料附卷可稽
    ，現年僅30歲，正逢年富力強之際，計算至勞動基準法所定
    強制退休年齡60歲止，可工作年限將近30年，難認抗告人將
    來均無工作之收入。原審曾依職權調閱與抗告人共居之父親
    李明忠財產，李明忠於95年度有房屋2棟、土地4筆及汽車1
    部，財產總額高達994萬4300元，抗告人生活負擔非重，有
    卷附之稅務電子閘門財產所得調件明細資料足憑。依常情而
    論，以抗告人將來工作之收入，於扣除生活費用後，抗告人
    應仍有餘力清償上開債務。
五、綜上所述，依抗告人年齡、工作能力及上開財產狀況，抗告
    人原有相當資力可以逐漸清償其所欠之債務，並無須宣告破
    產。惟抗告人竟不履行債務協商結果積極清償債務，卻以隱
    匿財產方式拒絕還款並放任債務（如：利息、違約金等）持
    續增加後，嗣以此理由向原審法院聲請宣告破產，核與破產
    法第57條規定要件不合，難認有理由。原審駁回抗告人破產
    宣告之聲請，經核並無違誤，抗告意旨指摘原裁定不當，求
    為廢棄，非有理由，應予駁回。
結論：本件抗告為無理由，依破產法第五條、民事訴訟法第四百
九十五條之一第一項、第四百四十九條第一項、第九十五條、第
七十八條，裁定如主文。
中　　華　　民　　國　　96　　年　　9 　　月　　29　　日
                  民事第三庭　　審判長法　官  陳光秀
　　　　　　　　　　　      　　　　　法　官  莊俊華
　　　　　　　　　　　      　　　　　法　官  曾平杉
上為正本係照原本作成。
如不服本裁定，僅得於收受本裁定正本送達後10日內以適用法規
顯有錯誤為理由，向本院提出再抗告狀（須附繕本）依法應繳納
抗告費新台幣1千元，並委任律師為訴訟代理人，經本院許可後
始可再抗告於最高法院。
中　　華　　民　　國　　96　　年　　10　　月　　1 　　日
                                      書記官  葉秀珍
【附記】
民事訴訟法第495條之1第2項準用同法第466條之1第1、2項規定
：
(1)對於第二審判決上訴，上訴人應委任律師為訴訟代理人。但上
  訴人或其法定代理人具有律師資格者，不在此限。
(2)上訴人之配偶、三親等內之血親、二親等內之姻親，或上訴人
  為法人、中央或地方機關時，其所屬專任人員具有律師資格並
  經法院認為適當者，亦得為第三審訴訟代理人。
民事訴訟法第466條之2：
  上訴人無資力委任訴訟代理人者，得依訴訟救助之規定，聲請
  第三審法院為之選任律師為其訴訟代理人。
